【裁判字號】    99,審易,461
【裁判日期】    990514
【裁判案由】    竊盜
【裁判全文】
臺灣桃園地方法院刑事判決             99年度審易字第461號
公  訴  人  臺灣桃園地方法院檢察署檢察官
被      告  乙○○
上列被告因竊盜案件，經檢察官提起公訴（99年度偵字第6996號
），被告於準備程序期日就被訴事實為有罪陳述，經本院裁定進
行簡式審判程序，茲判決如下：
    主  文
乙○○攜帶兇器竊盜，處有期徒刑陸月，減為有期徒刑參月，如
易科罰金，以銀元參佰元即新臺幣玖佰元折算壹日。緩刑貳年。
未扣案之螺絲起子及鉗子各壹子均沒收。
    事  實
一、緣乙○○因其所有之原車牌號碼VMU-692 號輕型機車已經報
    廢，將車牌繳回監理機關。竟意圖為自己不法之所有，於91
    年間某時，持有所有，在客觀上足以對人之生命、身體、安
    全構成威脅而具有危險性，可供為兇器使用之螺絲起子及鉗
    子各1 支（未扣案），前往桃園縣龍潭鄉○○○路交流道下
    之大昌路路邊，以上開螺絲起子及鉗子，竊取甲○○所有之
    車牌號碼RRP-716 號輕型機車車牌1 面，得手後將該竊得之
    車牌懸掛於其所有，已報廢之上揭輕型機車上使用。嗣於99
    年2 月24日下午5 時20分許，因乙○○騎乘上揭改掛竊得車
    牌之輕型機車，行經桃園縣中壢市○○○路與吉長街路口為
    警攔檢查獲，始悉上情。
二、證據名稱：
  (一)被告於警詢、檢察官偵訊及本院審理時之自白。
  (二)證人呂禎祥於警詢時之陳述。
  (三)贓物認領保管單、車籍查詢- 基本資料詳細畫面及採證相片
    等。
三、核被告乙○○所為，係犯刑法第321 條第1 項第3 款之攜帶
    兇器竊盜罪。爰審酌被告正值青壯，恣意竊取他人財物，危
    害社會治安非輕，原不宜寬縱，惟念被告犯後坦承犯行，犯
    後態度尚佳等一切情狀，量處如主文所示之刑，以示懲儆。
    查本件被告犯罪後，刑法條文於94年2 月2 日修正公布，並
    於95年7 月1 日起施行，依修正後刑法第2 條第1 項規定，
    行為後法律有變更者，適用行為時之法律。但行為後之法律
    有利於行為人者，適用最有利於行為人之法律，此係規範行
    為後法律變更所生新舊法比較適用之準據法，本身尚無新舊
    法比較之問題，故於刑法修正後，應一律適用現行刑法第2
    條第1 項之規定，為「從舊從輕」之比較。而所謂行為後法
    律有變更者，包括構成要件之變更而有擴張或限縮，或法定
    刑度之變更。行為後法律有無變更，端視所適用處罰之成罪
    或科刑條件之實質內容，修正前後法律所定要件有無不同而
    斷。新舊法條文內容有所修正，除其修正係無關乎要件內容
    之不同或處罰之輕重，而僅為文字、文義之修正或原有實務
    見解、法理之明文化，或僅條次之移列等無關有利或不利於
    行為人，非屬該條所指之法律有變更者，可毋庸為新舊法之
    比較，而應依一般法律適用原則，適用裁判時法外，即應適
    用刑法第2 條第1 項之規定，為「從舊從輕」之比較。而比
    較時，應就罪刑有關之事項，如共犯、未遂犯、想像競合犯
    、牽連犯、連續犯、結合犯，以及累犯加重、自首減輕及其
    他法定加減原因（如身分加減）與加減例等一切情形，綜合
    全部罪刑之結果而為比較，予以整體適用。乃因各該規定皆
    涉及犯罪之態樣、階段、罪數、法定刑得或應否加、減暨加
    減之幅度，影響及法定刑或處斷刑之範圍，各該罪刑規定須
    經綜合考量整體適用後，方能據以限定法定刑或處斷刑之範
    圍，於該範圍內為一定刑之宣告。是宣告刑雖屬單一之結論
    ，實係經綜合考量整體適用各相關罪刑規定之所得。宣告刑
    所據以決定之各相關罪刑規定，具有適用上之「依附及相互
    關聯」之特性，自須同其新舊法之適用。（最高法院97年度
    臺上字第37號判決要旨參照）。又如涉及裁量權行使者，須
    於裁量行使時，方有比較適用問題，如易科罰金、易服勞役
    、緩刑及保安處分之宣告等。故前述一般綜合罪刑之結果而
    為比較，以決定罪刑之適用時，不就易科罰金等列為比較，
    必須已決定為緩刑、保安處分之宣告，所處之刑得易科罰金
    或易服勞役時，始就各該緩刑等部分決定其適用標準，此部
    分得予割裂適用，是為例外。就易科罰金、易服勞役而言，
    則應依修正後刑法第2 條第1 項規定，分別適用最有利於行
    為人之法律（最高法院95年度臺上字第5125號、第5343號、
    第6171號判決意旨參照）。而關於易科罰金之折算標準部分
    ，本次刑法修正之比較新舊法，應就罪刑有關之共犯、未遂
    犯、牽連犯、連續犯、結合犯，以及累犯加重、自首減輕暨
    其他法定加減原因（如身分加減）與加減例等一切情形，綜
    其全部罪刑之結果而為比較，業如前述，然上開最高法院決
    議，係就刑法修正後有關罪刑新舊法應一體適用而為指示，
    而法院依該原則定其罪刑後，就有期徒刑、拘役如易科罰金
    ，罰金如易服勞役標準之宣告，乃罪刑執行之層次，並非罪
    刑之適用，從而罪刑之適用與罪刑之執行雖分別適用修正前
    、修正後之刑法，並無同一法律割裂適用之疑義，亦無違上
    開最高法院之決議。是易科罰金、易服勞役、緩刑、保安處
    分之宣告，均涉及裁量權之行使，須於裁量權行使時，方有
    比較適用問題，此部分得予割裂適用。關於易科罰金之折算
    標準，被告行為時之刑法第41條第1 項（即90年1 月10日公
    布施行）規定：「犯最重本刑為五年以下有期徒刑以下之刑
    之罪，而受六月以下有期徒刑或拘役之宣告，因身體、教育
    、職業、家庭之關係或其他正當事由，執行顯有困難者，得
    以一元以上三元以下折算一日，易科罰金。但確因不執行所
    宣告之刑，難收矯正之效或難以維持法秩序者，不在此限。
    」其後，刑法第41條第1 項復於94年2 月2 日修正公布，並
    於95年7 月1 日施行，罰金罰鍰提高標準條例亦於95年5 月
    17日經總統公布修正，刪除第2 條有關易科罰金及易服勞役
    折算標準之規定，並自95年7 月1 日起施行，刑法第41條第
    1 項前段關於易科罰金之規定，現行新法修正為「犯最重本
    刑為五年以下有期徒刑以下之刑之罪，而受六個月以下有期
    徒刑或拘役之宣告者，得以新臺幣一千元、二千元或三千元
    折算一日，易科罰金」，惟依90年1 月10日修正公布施行之
    刑法第41條第1 項前段及修正前罰金罰鍰提高標準條例第2
    條關於「依刑法第四十一條易科罰金者，均就其原定數額提
    高為一百倍折算一日；法律所定罰金數額未依本條例提高倍
    數，或其處罰法條無罰金刑之規定者，亦同」等規定，易科
    罰金之折算標準最高為銀元300 元，最低為銀元100 元，換
    算為新臺幣後，最高額為新臺幣900 元，最低額為新臺幣30
    0 元。比較被告行為時及95年7 月1 日修正生效後關於易科
    罰金折算標準之刑罰法律，本件自應適用90年1 月10日修正
    公布之刑法第41條第1 項前段、修正前罰金罰鍰提高標準條
    例第2 條規定，諭知易科罰金之折算標準。又按被告本件犯
    行之犯罪時間，係在96年4 月24日之前，所犯為刑法第321
    條第1 項第3 款之罪，雖為中華民國九十六年罪犯減刑條例
    第3 條第1 項第15款所定不予減刑之罪，惟其宣告刑未逾有
    期徒刑1 年6 月，合於減刑條例第3 條第1 項規定之減刑條
    件，應依中華民國九十六年罪犯減刑條例之規定減其宣告刑
    二分之一，併依同條例第9 條諭知易科罰金之折算標準。
四、末按緩刑之宣告，乃係依裁判時之情狀考量，故緩刑之宣告
    ，自應逕適用裁判時之法律，而無須比較新、舊法。易言之
    ，犯罪行為雖在刑法修正前，然刑法修正後，緩刑之宣告，
    仍應逕適用修正後刑法之規定（最高法院95年度第8 次刑事
    庭會議決議參照）。查被告乙○○前未曾因故意犯罪而受有
    期徒刑以上刑之宣告，此有臺灣高等法院被告前案紀錄表1
    份在卷可按，其因一時失慮，誤蹈法網，經此次刑之宣告，
    應知所惕勉而無再犯之虞，本院認其所受宣告刑以暫不執行
    為適當，併宣告緩刑2 年，以勵自新。
五、至被告所有供本件犯罪所用之螺絲起子、鉗子各1 支，雖未
    扣案，迄今仍留存於被告家中，業據被告於本院審理時供陳
    明確，爰依刑法第38條第1 項第2 款宣告沒收。
六、依刑事訴訟法第273 條之1 第1 項、第299 條第1 項前段、
    第310 條之2 、第454 條第1 項，刑法第321 條第1 項第3
    款，修正後刑法第2 條第1 項前段、第38條第1 項第2 款、
    第74條第1 項第1 款，民國90年1 月10日修正公布之刑法第
    41條第1 項前段，修正前罰金罰鍰提高標準條例第2 條，中
    華民國九十六年罪犯減刑條例第2 條第1 項第3 款、第7條
    、第9 條，判決如主文。
七、如不服本判決，得於判決書送達之翌日起10日內，以書狀敘
    述理由，向本庭提出上訴。
本案經檢察官潘怡華到庭執行職務。
中    華    民    國    99    年    5     月    14    日
                        刑事庭  法  官  劉為丕
以上正本證明與原本無異。
如不服本判決，應於判決送達後10日內向本院提出上訴狀（應附
繕本），其未敘述上訴理由者，應於上訴期間屆滿後20日內補提
理由書狀於本院，上訴於臺灣高等法院。
                                書記官  吳忻蒨
中    華    民    國    99    年    5     月    14    日
附錄本案論罪科刑依據之法條：
中華民國刑法第321條
犯竊盜罪而有左列情形之一者，處六月以上、五年以下有期徒刑
：
一、於夜間侵入住宅或有人居住之建築物、船艦或隱匿其內而犯
    之者。
二、毀越門扇、牆垣或其他安全設備而犯之者。
三、攜帶兇器而犯之者。
四、結夥三人以上而犯之者。
五、乘火災、水災或其他災害之際而犯之者。
六、在車站或埠頭而犯之者。
前項之未遂犯罰之。

司法院資訊處製作；財團法人民間司法改革基金會備份。
